【裁判字號】    97,重訴,67
【裁判日期】    980519
【裁判案由】    分割共有物
【裁判全文】
臺灣屏東地方法院民事判決              97年度重訴字第67號
原      告  乙○○
            丙○○
兼上列一人
訴訟代理人  丁○○    住屏東縣.
原      告  寅○○○  住屏東縣.
前列四人共同
訴訟代理人  甲○○    住屏東縣.
原      告  戊○○    住屏東縣.
            辛○○    住屏東縣.
            辰○○    住屏東縣.
上列一人
訴訟代理人  巳○○    住同上
原      告  丑○○    住屏東縣.
訴訟代理人  午○○    住同上
被      告  壬○○    住高雄市.
            庚○○○  住屏東縣.
兼上列2 人共同
訴訟代理人  癸○○    住屏東縣.
被      告  卯○○    住屏東縣.
            己○○    住同上
            子○○    住同上
           上列三人為被繼承.
上列當事人間請求分割共有物事件，本院於民國98年5 月5 日言
詞辯論終結，判決如下：
    主    文
被告庚○○○、壬○○、癸○○、卯○○、己○○、子○○應就
其被繼承人李德榮所有坐落屏東縣內埔鄉○○段四三五地號土地
，應有部分六分之一辦理繼承登記。
兩造共有坐落屏東縣內埔鄉○○段四三五地號土地，地目田，面
積一九七五點五五平方公尺，依下列方法分割：如附圖所示編號
（Ａ）部分面積一六四六點二九平方公尺之土地分歸原告按應有
部分原告乙○○、丙○○、丁○○各三十分之二，原告戊○○、
丑○○、辰○○各三十分之六，原告辛○○、寅○○○各三十分
之三之比例共有；如附圖所示編號（Ｂ）部分面積三二九點二六
平方公尺之土地分歸被告公同共有。
訴訟費用（僅屏東縣內埔鄉○○段四三五地號土地部分）由被告
庚○○○、壬○○、癸○○、卯○○、己○○、子○○連帶負擔
六分之一，其餘由原告乙○○、丙○○、丁○○各負擔十八分之
一、原告戊○○、丑○○、辰○○各負擔六分之一、原告辛○○
、寅○○○各負擔十二分之一。
    事實及理由
一、按訴狀送達後，原告不得將原訴變更或追加他訴。但有下列
    各款情形之一者，不在此限：二、請求之基礎事實同一者；
    五、該訴訟標的對於數人必須合一確定時，追加其原非當事
    人之人為當事人者。民事訴訟法第255 條第1 項第2 、5 款
    定有明文。本件兩造所共有坐落屏東縣內埔鄉○○段435 地
    號土地（下稱系爭土地）共有人之1 即被繼承人李德榮於民
    國54年3 月18日死亡，原告以其法定繼承人庚○○○、李瑞
    文、癸○○、壬○○等人為被告，嗣被告李瑞文復於98年1
    月31日死亡，原告追加被繼承人李瑞文之法定繼承人卯○○
    、己○○、子○○為被告，並追加命上述被告就其被繼承人
    李德榮共有系爭土地，應有部分6 分之1 辦理繼承登記之聲
    明，核其追加被告與聲明合於上開法條之規定，自得准許，
    合先陳明。
二、另被告庚○○○、癸○○、壬○○、卯○○、己○○、子○○等人經合法通知均未於言詞辯論期日到場，核無民事訴訟
    法第386 條所列各款情形，爰依原告聲請准由其一造辯論而
    為判決。
三、原告主張：坐落屏東縣內埔鄉○○段第435 地號，地目田，
    面積1975.55 平方公尺之系爭土地為兩造所共有，應有部分
    為原告乙○○、丙○○、丁○○各為18分之1 、原告戊○○
    、丑○○、辰○○各為6 分之1 、原告辛○○、寅○○○各
    為12分之1 、被告之被繼承人李德榮6 分之1 。原共有人李
    德榮已於民國54年3 月18日死亡，應由繼承人即配偶即被告
    庚○○○、子女即被告李瑞文、癸○○、壬○○繼承其權利
    。嗣被告李瑞文復於98年1 月31日死亡，應由其繼承人即配
    偶卯○○、子女即被告己○○、子○○繼承其權利。兩造間
    就系爭土地並無不分割之約定，復無法達成分割協議，且系
    爭土地亦無不能分割之情形，爰依法請求被告庚○○○、癸○○、壬○○、卯○○、己○○、子○○就其被繼承人李德
    榮所遺系爭土地應有部分6 分之1 辦理繼承登記，並訴請法
    院准予按兩造應有部分比例裁判分割，原告等人並同意系爭
    土地分割後繼續維持共有，並同意分割方案如屏東縣潮州地
    政事務所98年2 月19日屏潮地二字第0980001494號函所附複
    丈成果圖為分割方法等語，並聲明：如判決主文所示。被告
    庚○○○、癸○○、壬○○、卯○○、己○○、子○○則未
    到場爭執或提出書狀作何聲明或陳述。
四、按共有物之分割，性質上為處分行為，依民法第759 條規定
    ，共有不動產之共有人中有人死亡，於其繼承人未為繼承登
    記前，不得分割共有物，為求訴訟經濟，得合併請求先辦理
    繼承登記，並請求該繼承人於辦理繼承登記後，與其餘共有
    人分割共有之不動產。經查，本件原共有人之一李德榮業已
    於54年3 月18日死亡，俟其繼承人之一李瑞文復於98年1 月
    31日死亡，被告庚○○○、癸○○、壬○○、卯○○、己○○、子○○、為其繼承人，並未就系爭土地辦理繼承登記，
    有戶籍謄本、除戶謄本、繼承系統表、土地登記謄本在卷可
    稽（分見本院卷第8 至14頁、第19至21頁、第142-143 頁）
    ，則原告請求其等辦理繼承登記，並無不合，自應准許，爰
    判決如主文第1 項所示。
五、系爭土地依法可否分割？如可，又應以何方法分割？
  (一)按各共有人，除因物之使用目的不能分割或契約訂有不分割
    之期限者外，得隨時請求分割共有物，民法第823 條第1 項
    定有明文。經查，本件原告主張之事實，有土地登記謄本、
    地籍圖謄本及現場相片等件為證（分見本院卷第19至21頁、
    第40頁、第94至98頁），被告均未到場爭執，應堪信為真實
    ，是依據首揭法律規定，原告訴請裁判分割系爭土地，於法
    即無不合，應予准許。
  (二)次按請求共有物之分割，應由法院依民法第824 條命為適當
    之分配，不受當事人主張之拘束，法院則應參酌當事人之聲
    明、共有物之性質、經濟效用及全體共有人利益等公平決定
    之。經查：系爭土地上現況為原告辛○○占有使用種植檳榔
    樹，系爭土地所臨泥土道路為他人土地，可向外與屏東縣內
    埔鄉○○路聯絡，據原告辛○○在場陳稱通行之時有向地主
    購買通行權利，並希望系爭土地南面之位置分給李德榮之繼
    承人，以利其與他筆土地將來可完整使用等情，業據本院至
    現場勘驗明確，並囑託屏東縣潮州地政事務所派員實施測量
    ，有勘驗筆錄、現場簡圖及土地複丈成果圖在卷可稽（見本
    院卷第126 頁至131 頁），被告未到場爭執，應堪信為真實
    。本院審酌原告等人均同意以如附圖所示之分割位置來分配
    等語，被告則未到場爭執，而如附圖所示之分割位置中，各
    共有人所分配之位置，地形大體方正完整，並與使用現況相
    符，綜上，本院審酌系爭土地四鄰狀況、未來通行之需要、
    使用之現況、並兩造之應有部分比例面積及所陳意願，認系
    爭土地分割方式定如主文所示並附圖所示之方法，符合公平
    、經濟原則，爰判決如主文第2 項所示。
六、本件事證已臻明確，兩造其餘攻擊防禦及舉證，經核與本件
    判決結果無影響，爰不加以一一論擬，附此敘明。
據上論結，原告之訴為有理由，依民事訴訟法第385 條第1 項前
段、第80條之1 、第85條第1 項、第2 項，判決如主文。
中    華    民    國    98    年    5     月    19    日
                  民事第一庭    法  官  潘快
正本係照原本作成。
如不服本判決，應於收受送達後二十日內向本院提出上訴書狀，
其未表明上訴理由者，應於提出上訴後二十日內向本院補提理由
書狀（均須按他造當事人之人數附繕本）
                                書記官  黃麗燕
中    華    民    國    98    年    5     月    20    日


司法院資訊處製作；財團法人民間司法改革基金會備份。
